【裁判字號】    89,簡上,30
【裁判日期】    890331
【裁判案由】    確認房屋所有權
【裁判全文】
臺灣基隆地方法院民事判決                          八十九年度簡上字第三十號
      上 訴 人  乙○○
      被上訴人  丙○○
                甲○○
右當事人間請求確認房屋所有權事件，上訴人對於中華民國八十九年一月七日本院基
隆簡易庭八十八年度基簡字第五三七號第一審判決提起上訴，本院第二審合議庭判決
如左：
    主      文
原判決廢棄，發回第一審法院。
    事      實
本件未經言詞辯論、準備程序，繫屬第二審後，事實如左：
甲、上訴人方面：
一、聲明：原判決廢棄。請求確認基隆市○○路二十巷六號四樓屋頂加蓋違建四十八
    ‧三三平方公尺為上訴人所有。訴訟費用由被上訴人負擔。
二、陳述：除與原審宣示判決筆錄所載理由要領相同者茲予引用外，補稱：基隆市○
    ○路二十巷六號四樓屋頂加蓋違建四十八‧三三平方公尺，係上訴人於民國七十
    六年十一月間取得公同共有人全體同意書，於七十九年二月二十日申請加蓋，經
    基隆市政府工務局建管課報備核准在案，上訴人為原始起造人，原審法院僅憑上
    訴人指稱系爭違建物為吳莊國出資，即認定違建為吳莊國所有，上訴人對於系爭
    違建物毫無權利可言，在私法上地位無受任何侵害之危險，提起本件訴訟，即無
    受確認判決之法律上利益而駁回起訴，於法無據，為此提起上訴。
三、證據：除援用原審之舉證方法外，另提本院八十二年度訴字第一０五號民事判決
    、診斷證明書等影本為證。
乙、被上訴人方面：於繫屬第二審後，尚未提出任何書狀，或作任何聲明、陳述。理
          由
一、按訴之變更、追加或提起反訴，非經他造同意，不得為之。但第二百五十五條第
    一項第二款至第六款情形，不在此限。民事訴訟法第四百三十六條之一第三項準
    用第四百四十六條第一項定有明文。本件上訴人於原審請求確認基隆市○○路二
    十巷六號四樓屋頂加蓋違建四十八‧三三平方公尺為上訴人所有，係屬確認所有
    權存在之訴，嗣於提起本件上訴時，不僅於第二審追加吳莊國為被告，剝奪吳莊
    國之審級利益，並變更請求為被上訴人等應將基隆市○○路二十巷六號四樓屋頂
    加蓋四十八‧三三平方公尺之違建交付予上訴人，與原審訴訟標的容有不同性質
    ，然未經被上訴人同意，且有礙被上訴人之防禦及訴訟之終結，依上開規定說明
    ，上訴人訴之追加及變更自屬不合法，應不予准許，先予敘明。
二、又按確認法律關係之訴，非原告有即受確認判決之法律上利益者，不得提起，民
    事訴訟法第二百四十七條第一項前段定有明文，而如原告主張某項法律關係之存
    否不明確，致原告在私法上之地位有受侵害之危險，而此項危險得以對於被告之
    確認判決除去者，即得謂有即受確認判決之法律上利益。
三、經查本件上訴人主張其係系爭建物之原始起造人，可見上訴人在主觀上係以系爭
    建物之所有人地位，對於否認其所有權之被上訴人提起積極確認之訴。揆諸前開
    說明，應非無即受確認判決之法律上利益之情形。原審未就上訴人之請求為實體
    調查審究其有無理由，遽以其無即受確認判決之法律上利益為由，逕予駁回原告
    之訴，於法尚有未洽，其踐行之訴訟程序自屬有重大之瑕疵，為維持當事人之審
    級利益，自有廢棄原判決，將事件發回原審法院之必要。爰不經言詞辯論，將原
    判決廢棄，並不待當事人聲明，逕依職權發回原審法院。
四、據上論結，本件上訴為有理由，依民事訴訟法第四百三十六條之一第三項、第四
    百五十一條第一項、第四百五十三條，判決如主文。
中      華      民      國    八十九    年      三      月    三十一    日
                                    台灣基隆地方法院民事庭
                                        審判長法  官  李  木  貴
                                              法  官  何  怡  穎
                                              法  官  林  李  達
右為正本，係照原本作成。
如對本判決上訴，需於判決送達後二十日內向本院提出上訴狀，同時表明上訴理由；
如已於本判決宣示後送達前提起上訴者，應於判決送達後十日內補具上訴理由(均須
按他造當事人之人數附具繕本)。
中      華      民      國    八十九    年      四      月      七      日
                                          法院書記官  盧  鏡  合


司法院資訊處製作；財團法人民間司法改革基金會備份。
